臺灣彰化地方法院刑事判決　　　　　　　　　　　　　八十九年度易字第五五○號
　　公　訴　人　臺灣彰化地方法院檢察署檢察官
　　被　　　告　丙○○
右列被告因竊盜等案件，經檢察官提起公訴（八十九年度偵字第二七○七號），本院
判決如左：
    主  文
丙○○變造汽車駕駛執照，足以生損害於公眾及他人，處有期徒刑月，如易科罰金
，以佰元折算壹日。
扣案黏貼於中華民國交通部製發乙○○汽車駕駛執照上之「丙○○」照片壹幀沒收。
    事  實
一、丙○○於民國八十九年一月底、二月初某日，在臺中市○○○路，拾獲乙○○所
    有已脫離其本人持有之中華民國交通部製發汽車駕駛執照一枚（於八十九年一月
    七日凌晨零時至二時許間，在臺中縣豐原市○村里○村街三十之二號前，連同乙
    ○○所有之車牌號碼Ｈ九─二四四二號自小貨車一併失竊），因其另案涉犯偽造
    文書案件即將遭通緝（於八十九年二月二十五日遭臺灣彰化地方法院檢察署通緝
    ），為日後掩飾身分順利逃避查緝，竟意圖為自己不法之所有，旋將上開汽車駕
    駛執照侵占入己，並於同年二月底、三月初某日，在其位於彰化縣彰化市○○○
    路租處（地址不詳），將上開汽車駕駛執照上原黏貼之乙○○照片以美工刀取下
    ，換貼自己之照片，而變造乙○○所有之上開汽車駕駛執照，再隨身攜帶伺機使
    用，足以生損害於公路監理機關對駕駛執照管理之正確性及乙○○之權益。嗣於
    同年三月十四日下午七時二十分許，在彰化縣彰化市○○○路旁為警查獲，並扣
    得上開變造之汽車駕駛執照一枚。
二、案經彰化縣警察局移送臺灣彰化地方法院檢察署檢察官偵查起訴。
    理  由
一、訊據被告丙○○對於右開事實坦承不諱，核與被害人乙○○於警訊、臺灣臺中地
    方法院檢察署八十九年度偵字第八四三六號案件偵查中及本院調查時指述之情節
    相符，並有扣押物品清單一紙在卷可稽，復有變造之乙○○汽車駕駛執照一枚扣
    案可資佐證，被告之自白核與事實相符，堪可採信。本件事證明確，被告犯行足
    堪認定，應依法論科。
二、按汽車駕駛執照係關於能力相類之證明文書，擅自將自己之相片換貼於他人所有
    之汽車駕駛執照上，雖未新創該駕駛執照內容，惟已變更原載內容。是核被告所
    為，係犯刑法第三百三十七條侵占脫離物及同法第二百十二條之變造特種文書罪
    。公訴人雖僅就被告變造特種文書罪部分之犯行提起公訴，未論及被告侵占脫離
    物罪部分之犯行，然檢察官就犯罪事實一部起訴者，其效力及於全部，本件被告
    所犯侵占脫離物罪部分之犯行與公訴人起訴經論罪部分之犯罪事實具有牽連犯之
    裁判上一罪關係，應為起訴效力所及，本院自應併予審究。又被告所犯上開二罪
    間，有方法結果之牽連關係，為牽連犯，應依刑法第五十五條之規定，從一重即
    變造特種文書罪處斷。爰審酌被告犯罪之動機、目的、手段，其變造他人汽車駕
    駛執照，對於被害人之權益及公路監理機關對駕駛執照管理之正確性均生嚴重之
    影響，惟其犯罪後坦承犯行，態度尚佳等一切情狀，量處如主文所示之刑，並諭
    知易科罰金之折算標準，以示懲儆。公訴人認被告有犯罪之習慣，請求依竊盜犯
    贓物犯保安處分條例併予諭知刑前強制工作之保安處分，然適用該條例者須係竊
    盜犯及與竊盜案件有關之贓物犯（指收受、搬運、寄藏、故買或牙保贓物者）始
    足當之，且應執行之刑未達一年以上者，亦無適用之餘地，此觀該條例第一條、
    第二條第一項、第二項、第四項之規定自明，而查本件被告並非竊盜犯或與竊盜
    案件有關之贓物犯，且其受宣告之應執行刑未達一年，自無適用該條例諭知刑前
    強制工作保安處分之餘地，附此敘明。扣案黏貼於上開變造汽車駕駛執照上之「
    丙○○」照片一幀，係被告所有供其犯罪所用之物，已據被告供述無誤，爰依刑
    法第三十八條第一項第二款之規定，併予宣告沒收。
三、被告行為後，刑法第四十一條關於易科罰金之規定業於九十年一月十日修正公布
    ，並自同年月十二日生效，惟修正前後之規定，對於被告得否易科罰金不生影響
    ，尚無比較新舊法之實益，仍應依刑法第二條第一項前段之從新原則，適用修正
    後之刑法第四十一條第一項前段，附此敘明。
四、公訴意旨略以：被告丙○○意圖為自己不法之所有，於八十九年一月七日，在臺
    中縣豐原市○村街三十之二號前，竊取被害人乙○○所有之車牌號碼Ｈ九─二四
    四二號自小貨車，得手後供己使用，復為掩飾身分，於換貼照片變造乙○○之汽
    車駕駛執照後，即持以行使，致生損害於乙○○，因認被告涉有刑法第三百二十
    條第一項之竊盜及同法第第二百十六條、第二百十二條之行使變造特種文書罪嫌
    云云。按犯罪事實應依證據認定之，無證據不得推定其犯罪事實，刑事訴訟法第
    一百五十四條定有明文。公訴人認被告涉有右開竊盜犯嫌，無非以被害人乙○○
    於警訊時指訴歷歷，並有上開變造汽車駕駛執照扣案可資佐證為其依據。然查訊
    據被告堅詞否認上情，且被害人於警訊時僅係就上開車輛及汽車駕駛執照失竊之
    事實為陳述，並未目睹或指明係何人所竊取，此有警訊筆錄可憑，而被告取得被
    害人之汽車駕駛執照方式不一而足，非謂即係竊盜所得。況被害人於本院調查時
    指稱：伊有報警循線查獲竊嫌係甲○○等語在卷，且證人甲○○於臺灣臺中地方
    法院檢察署八十九年度偵字第八四三六號案件偵查中及本院調查時亦證述：有關
    乙○○指述失竊之車輛頂蓋係伊以新臺幣一萬五千元之價格，向一位自稱「朱志
    啟」之客戶購買所得，嗣再轉售予劉士宏等語明確，並有上開檢察署八十九年度
    偵字第八四三六號不起訴處分書（被告劉士宏）足憑，足徵被害人所有之上開車
    輛，應非被告所竊取。此外，復查無其他積極證據足以佐證被告確有公訴人所指
    述之竊盜犯行，自難僅憑被害人於警訊時之指述而據為不利於被告之認定。又查
    被告變造上開汽車駕駛執照後尚未持以對外主張行使，已據被告供述明確，且亦
    查無其他積極證據足認被告確已有行使之行為，亦難遽以行使變造特種文書罪論
    。是上開二部分犯行尚屬不能證明，原應為被告無罪之諭知，惟公訴意旨認上開
    二部分與前開業經論罪科刑之變造特種文書罪部分，分別具有牽連犯之裁判上一
    罪關係（竊盜部分）及實質上一罪關係（行使變造特種文書部分），爰均不另為
    無罪之諭知，併此敘明。
據上論斷，應依刑事訴訟法第二百九十九條第一項前段，刑法第二條第一項前段、第
二百十二條、第三百三十七條、第五十五條、修正後第四十一條第一項前段、第三十
八條第一項第二款，罰金罰鍰提高標準條例第一條前段、第二條，判決如主文。
本案經檢察官林映姿到庭執行職務。
中      華      民      國    九十一    年      三      月    二十九    日
                                臺灣彰化地方法院刑事第三庭
                                    法      官  陳  連  發
右正本證明與原本無異。
如不服本判決，應於判決送達後十日內向本院提出上訴狀( 須附繕本 )。
告訴人或被害人對於判決如有不服具備理由請求檢察官上訴者，其上訴期間之計算係
以檢察官收受判決正本之日期為準。
                                    法院書記官  張  木  松
中華      民      國    九十一    年      三      月    二十九    日
刑法第二百十二條。
偽造、變造護照、旅券、免許證、特許證及關於品行、能力、服務或其他相類之證書
、介紹書，足以生損害於公眾或他人者，處一年以下有期徒刑，拘役或三百元以下罰
金。
